【裁判字號】    90,訴,217
【裁判日期】    900531
【裁判案由】    毒品危害防制條例
【裁判全文】
臺灣士林地方法院刑事判決                            九十年度訴字第二一七號
    聲  請  人  臺灣士林地方法院檢察署檢察官
    被      告  甲○○
右列被告因違反毒品危害防制條例案件，經檢察官聲請以簡易判決處刑（九十年度毒
偵字第八三號），本院認不宜以簡易判決處刑，改用通常程序審理並為判決如左：
    主      文
甲○○連續施用第一級毒品，累犯，處有期徒刑柒月，扣案第一級毒品海洛因壹袋（
驗餘淨重零點零九公克）、含第一級毒品海洛因殘渣（量微無法析離秤重）塑膠袋貳
個、專供施用毒品之器具即注射針筒壹支、分裝器壹支，均沒收銷燬之。又連續施用
第二級毒品，累犯，處有期徒刑肆月。應執行有期徒刑壹拾月，扣案第一級毒品海洛
因壹袋（驗餘淨重零點零九公克）、含第一級毒品海洛因殘渣（量微無法析離秤重）
塑膠袋貳個、專供施用毒品之器具即注射針筒壹支、分裝器壹支，均沒收銷燬之。
    事      實
一、甲○○（原名張志吉）前曾於民國八十六年間因違反麻醉藥品管理條例案件，經
    本院判處有期徒刑六月確定，於八十七年二月十二日易科罰金執行完畢；另於八
    十七年間因施用第一級毒品海洛因案件，經裁定送觀察、勒戒後，認有繼續施用
    毒品傾向，經本院以八十七年毒聲字第二○三號裁定令入戒治處所施以強制戒治
    ，屆滿三月後，經本院以八十八年度毒聲字第十四號裁定停止戒治，所餘戒治期
    間付保護管束，並於八十八年七月六日保護管束期滿，由臺灣士林地方法院檢察
    署檢察官於八十八年八月十八日以該署八十八年度戒偵字第四號為不起訴處分確
    定；又於八十九年間因竊盜案件，經本院判處有期徒刑七月確定，於八十九年十
    月二十九日執行完畢。甲○○猶不知警惕，復基於概括之犯意，自八十九年十二
    月初某日起至同年月二十六日上午十時許止，連續多次在其位於臺北市士林區○
    ○○道○段一二八號住處內施用第一級毒品海洛因，約一星期施用一次；復另行
    起意，亦基於概括之犯意，自八十九年十二月初某日起至同年月二十六日上午止
    ，連續多次在其上址住處內施用第二級毒品安非他命；嗣於八十九年十二月二十
    七日下午三時許為警於其上揭住處內查獲，且扣得其所有之第一級毒品海洛因一
    包（驗餘淨重○‧○九公克）、含第一級毒品海洛因殘渣（量微無法析離秤重）
    塑膠袋二個、專供施用毒品所用之注射針筒一支、分裝器一支，並依本院八十九
    年度毒聲字第二三六六號裁定令入戒治處所施以強制戒治。
二、案經臺北市政府警察局中山分局移請臺灣士林地方法院檢察署檢察官聲請簡易判
    決處刑，本院認不宜以簡易判決處刑，改用通常程序審理。
    理      由
一、右揭事實，業據被告甲○○於本院審理中坦承不諱，且查：
    (一)被告施用海洛因之行為，經證人即被告之兄並於警方獲案當時適在現場之張志
      平於警訊中陳明在卷（詳偵查卷第十七頁）。
    (二)被告於遭警查獲時所採尿液經送檢驗結果，分呈嗎啡陽性反應、安非他命陽性
      反應，有臺北市立療養院九十年一月十八日煙毒尿液檢驗報告書一紙在卷可稽
      。
    (三)扣案之白粉一袋、塑膠袋二個經送鑑驗結果，該白粉確含海洛因成分（驗餘淨
      重○‧○九公克），該等塑膠袋均含有海洛因殘渣（量微無法析離秤重），有
      法務部調查局九十年二月十五日（九○）陸（一）字第九○一三五四六六號鑑
      定通知書存卷可憑。
    (四)被告前因施用第一級毒品案件，經本院裁定送觀察、勒戒後，認有繼續施用毒
      品傾向，再經本院以八十七年毒聲字第二○三號裁定令入戒治處所施以強制戒
      治，嗣又以八十八年度毒聲字第十四號裁定停止戒治，所餘戒治期間付保護管
      束期滿，由臺灣士林地方法院檢察署檢察官於八十八年八月十八日以該署八十
      八年度戒偵字第四號為不起訴處分確定；被告於該不起訴處分後五年內再犯本
      件施用毒品犯行，並經本院以八十九年度毒聲字第二三六六號裁定令入戒治處
      所施以強制戒治，有臺灣高等法院被告全國前案紀錄表、臺灣士林地方法院檢
      察署刑案資料查註紀錄表、臺灣士林地方法院檢察署檢察官八十八年度戒偵字
      第四八號不起訴處分書等各一份在卷可憑。
    綜上所述，復有海洛因一包（驗餘淨重○‧○九公克）、含海洛因殘渣（量微無
    法析離秤重）塑膠袋二個、專供施用毒品所用之器具即注射針筒一支、分裝器一
    支扣案可資佐證，本件事證已臻明確，被告犯行洵堪認定，應依法論科。
二、按海洛因、安非他命分屬毒品危害防制條例第二條第一項第一款、第二款所規範
    之第一級毒品、第二級毒品。又施用毒品經觀察勒戒後，有繼續施用毒品傾向者
    ，由檢察官聲請法院裁定令入戒治處所施以強制戒治，強制戒治期滿或交付保護
    管束期滿，由檢察官為不起訴處分後，五年內再犯施用毒品之罪者，應進入訴訟
    程序審理，毒品危害防制條例第二十三條第一項、第二項已明揭其旨。核被告所
    為施用海洛因、安非他命之行為，分別犯有毒品危害防制條例第十條第一項之施
    用第一級毒品罪，及同條例第十條第二項之施用第二級毒品罪；查被告迄自八十
    九年十二月二十六日上午均有施用第一級毒品、第二級毒品之行為，此經其於本
    院審理中坦承屬實，故被告自八十九年十二月二十五日之後至八十九年十二月二
    十六日止之施用第一級毒品、第二級毒品犯行，雖未據公訴人提起公訴，惟與起
    訴事實間均有連續犯之裁判上一罪關係，本院自應併予審究。另扣案之注射針筒
    、分裝器為專供施用毒品海洛因所用之器具，業據被告於本院審理中陳明無訛，
    被告持有該等器具，係犯同條例第十一條第三項之持有專供施用毒品之器具罪，
    被告持有該等器具之行為，業經公訴人於起訴事實中所論及，惟漏未論及上開相
    關法條，附此敘明。被告於施用毒品海洛因、安非他命前後持有各該毒品之低度
    行為，應分別為施用之高度行為所吸收，均不另論罪。被告分別先後施用第一級
    毒品海洛因及第二級毒品安非他命之犯行，均時間緊接，犯罪構成要件相同，顯
    俱係出於概括之犯意而為，皆為連續犯，應分別依刑法第五十六條之規定，以一
    罪論，並分別加重其刑。被告所犯施用第一級毒品海洛因、持有專供施用毒品海
    洛因之器具二罪間，有方法結果之牽連犯關係，應從施用第一級毒品之重罪處斷
    。而被告所犯上開施用第一級毒品、第二級毒品二罪間，犯意各別，行為互異，
    罪質互殊，應分論併罰。再者，被告前曾於八十六年間因違反麻醉藥品管理條例
    案件，經本院判處有期徒刑六月確定，於八十七年二月十二日易科罰金執行完畢
    ；又於八十九年間因竊盜案件，經本院判處有期徒刑七月確定，於八十九年十月
    二十九日執行完畢，有臺灣高等法院被告全國前案紀錄表一份在卷可稽，其受有
    期徒刑之執行完畢後，五年以內再犯有期徒刑以上之本罪，為累犯，上開二罪皆
    依法遞予加重其刑。爰審酌被告前有多次毒品前科，竟仍不知改悔，陷於毒癮而
    難以自拔，危害國民健康，及其犯罪之動機、手段、於本件犯罪後尚能坦承犯行
    ，態度良好，並經強制戒治之治療程序等一切情狀，分別量處如主文所示之刑，
    並定其應執行刑。
三、扣案之海洛因一包（驗餘淨重○‧○九公克）為第一級毒品，另扣案之塑膠袋內
    所含之海洛因殘渣因量微而無法秤重，亦無從與該等塑膠袋分離，應視同為毒品
    ，均屬違禁物。另扣案之注射針筒一支、分裝器一支俱為專供施用毒品之器具，
    已如前述，均應依毒品危害防制條例第十八條第一項前段之規定宣告沒收銷燬之
    。
四、至公訴意旨認被告自八十九年十一月底某日起，即有施用第一級毒品、第二級毒
    品之犯行云云，然經被告於本院審理中陳明其係於八十九年十二月初某日起始開
    始施用第一級毒品、第二級毒品，則其於八十九年十二月初某日之前施用毒品之
    行為部分，除被告於偵查中自白外，查無其他證據足信與事實相符，本應就公訴
    意旨所指被告於該段期間施用第一級毒品、第二級毒品之犯行為無罪之諭知，惟
    公訴人既以之與首開論罪科刑部分有連續犯之裁判上一罪關係，故不另為無罪之
    諭知，併予敘明。
據上論斷，應依刑事訴訟法第四百五十二條、第二百九十九條第一項前段，毒品危害
防制條例第十條第一項、第二項、第十一條第三項、第十八條第一項前段，刑法第十
一條、第五十六條、第五十五條、第四十七條、第五十一條第五款，判決如主文。
本案經檢察官譚德周到庭執行職務。
中     華     民     國     九 十     年     五     月     三 十 一     日
                                  臺灣士林地方法院刑事第一庭
                                      法  官  彭  幸  鳴
如不服本判決，應於判決送達後十日內，向本院提出上訴狀。
附錄本案論罪科刑法條：
毒品危害防制條例第十條
施用第一級毒品者，處六月以上五年以下有期徒刑。
施用第二級毒品者，處三年以下有期徒刑。


司法院資訊處製作；財團法人民間司法改革基金會備份。
